臺灣雲林地方法院刑事判決
110年度交易字第463號
公  訴  人  臺灣雲林地方檢察署檢察官 
被      告  鐘秀娥


選任辯護人  陳亮逢律師
上列被告因過失傷害案件，經檢察官提起公訴（110年度偵字第9
28號），本院判決如下：
    主  文
鐘秀娥犯過失傷害罪，處有期徒刑陸月，如易科罰金，以新臺幣
壹仟元折算壹日。
    事  實
一、鐘秀娥於民國109年10月6日下午3時43分許，駕駛車牌號碼0
    0-0000號自用小貨車，沿雲林縣西螺鎮廣興路由南往北方向
    行駛，接近該路段與福德街交岔路口時，本應注意車前狀況
    及兩車並行之間隔，並隨時採取必要之安全措施，而依當時
    天候晴、日間自然光線、柏油路面乾燥無缺陷、無障礙物、
    視距良好，並無不能注意之情事，竟疏未注意車前狀況且超越
    時未保持適當安全間隔，適同向右前方有方美香騎乘車牌號
    碼000-000號普通重型機車沿同一車道直行，鐘秀娥貿然超
    越方美香所騎乘之機車時，鐘秀娥駕駛之自用小貨車車斗右
    側不慎撞擊方美香騎乘之機車左後方，致方美香人車倒地，
    並受有前胸壁、左肩及左手挫傷、左手橈骨頭骨折、左大腿
    、左手腕擦傷及右手肘、雙膝擦傷、右大拇趾併指甲床受損
    、骨盆閉鎖性骨折、右側性第五蹠骨閉鎖性骨折等傷害。嗣
    員警據報前往現場處理，鐘秀娥在場，並當場承認為肇事人
    而自首接受裁判。
二、案經方美香訴由雲林縣警察局西螺分局報告臺灣雲林地方檢
    察署檢察官偵查起訴。
    理  由
壹、程序方面：
    按被告以外之人於審判外之言詞或書面陳述，除法律有規定
    者外，不得作為證據；又被告以外之人於審判外之陳述，雖
    不符合同法第159條之1至第159條之4之規定，但經當事人於
    審判程序同意作為證據，法院審酌該言詞陳述或書面陳述作
    成時之情況，認為適當者，亦得為證據。當事人、代理人或
    辯護人於法院調查證據時，知有第159條第1項不得為證據之
    情形，而未於言詞辯論終結前聲明異議者，視為有前項之同
    意，刑事訴訟法第159條第1項及第159條之5分別定有明文。
    查本案言詞辯論終結前，檢察官、被告鐘秀娥及其辯護人均
    未就本判決所引用之各該被告以外之人於審判外之陳述及所
    調查之證據主張有刑事訴訟法第159條第1項不得為證據之情
    形，而均同意作為證據（本院卷第48頁至第53頁、第124頁
    至第125頁），本院審酌該證據作成時並無違法及證明力明
    顯過低之瑕疵等情況，認為適當，應有證據能力。至於所引
    其餘非屬供述證據部分，非公務員違背法定程序所取得，依
    刑事訴訟法第158條之4反面解釋，同具證據能力。
貳、實體方面：
一、認定犯罪事實所憑之證據及認定之理由：
    訊據被告固不否認於上開時間駕駛自用小貨車經過案發地，
    告訴人方美香於該時人車倒地受傷，被告駛回案發地之事實
    ，惟矢口否認有何過失傷害行為，辯稱：我超車時沒有碰撞
    到告訴人的機車，我早就超過告訴人的機車，我也沒有開很
    快，我是聽到告訴人跌倒才看後照鏡，駕車回去關心告訴人
    云云。辯護人則為被告辯護稱：本件依照被告的記憶當時是
    沒有發生碰撞，若認有發生碰撞，依告訴人的證述也不記得
    當時碰撞的確切狀況，證人鍾旭柏也證稱沒有親眼看到碰撞
    的那一刻，僅聽到聲音，肇事前機車有無偏行不明，無法排
    除告訴人有自行偏行去擦撞被告車子的狀況，不足以證明被
    告有何違反交通規則，或未注意兩車進行安全間隔情形等語
    。經查：
  ㈠被告於109年10月6日下午3時43分許，駕駛車牌號碼00-0000
    號自用小貨車，沿西螺鎮廣興路由南往北方向行駛，接近該
    路段與福德街交岔路口時，適同向右前方有告訴人騎乘車牌
    號碼000-000號普通重型機車沿同一車道直行，被告駕駛自
    用小貨車超越原在其同一車道右前方由告訴人所騎乘之機車
    後，告訴人人車倒地受傷，被告旋回頭駛回案發地之事實，
    業據被告供承在卷（本院卷第45、46頁），核與證人即告訴
    人方美香、證人鍾旭柏於警詢、偵查、本院審理時之證述大
    致相符（警卷第13頁至第15頁、第17頁至第19頁，偵卷第13
    頁至第17頁、第19頁、第37頁至第39頁、第73頁至第75頁、
    第79頁，本院卷第106頁至第118頁），並有雲林縣警察局西
    螺分局道路交通事故現場圖、道路交通事故調查報告表㈠㈡、
    現場照片24張（警卷第35頁至第41頁、第43頁至第65頁）、
    車號查詢機車車籍資料、證號查詢機車駕駛人資料各1份（
    警卷第69頁、第71頁）、車號查詢汽車車籍資料、證號查詢
    汽車駕駛人資料各1份（警卷第77頁、第79頁）附卷可佐，
    堪可認定；又告訴人因上開事故，受有前胸壁、左肩及左手
    挫傷、左手橈骨頭骨折、左大腿、左手腕擦傷及右手肘、雙
    膝擦傷、右大拇趾併指甲床受損、骨盆閉鎖性骨折、右側性
    第五蹠骨閉鎖性骨折等傷害之情，亦有彰化基督教醫療財團
    法人雲林基督教醫院診斷書1份、新北市立聯合醫院診斷書2
    份附卷可查（警卷第21頁至第25頁），是此部分之事實可以
    認定。
  ㈡被告駕駛自用小貨車有撞擊告訴人：
  ⒈證人即告訴人方美香於警詢中證稱：案發時我騎乘普通重型
    機車沿廣興路由南往北方向行駛，我行駛在車道靠右的位置
    ，很接近白線，至事故地點，我聽到碰撞聲，我車子的後方
    被撞到，我就摔車倒地等語（警卷第13頁至第15頁）；於偵
    查中證稱：我騎乘普通重型機車在雲林縣西螺鎮廣興路與福
    德街口旁，我在白線的旁邊，車子左邊被撞，有人撞到我砰
    很大一聲，撞到厝角的旁邊，我被撞到後就暈了，目擊者在
    後面，就幫我報警叫救護車，他講說是福特3噸半的貨車撞
    到我，被告好像是離開再回頭過來等語（偵卷第13頁至第19
    頁）；於本院審理證稱：案發時我騎在白線的左邊，我騎車
    向前看，有人突然從後面撞我，有1台車時速很高，好像在
    超車，超車撞到我，撞擊力很大，因為它是3噸半的，不是
    小客車，我差點就去撞到別人的屋角，我被撞擊之前，我的
    前方沒有其他車輛，一直都是直直騎，沒有偏向哪邊騎，被
    撞擊後有搖晃，有一個人騎機車在後面一直沒離開，他有叫
    救護車等語（本院卷第106頁至第113頁），證人方美香均一
    致指稱自己所騎乘之機車確遭人碰撞，前後並無何矛盾之處
    。
　⒉證人鍾旭柏於警詢、偵訊、本院審理中一致證稱：我當時騎
    乘機車沿廣興路由南往北方向行駛，行駛至事故地點，車牌
    號碼00-0000號自小貨車行駛在我左前方，車牌號碼000-000
    號普通重型機車行駛在我的正前方，行駛至事故地點時，兩
    台車是同向並行，小貨車速度很快的過去，後面的車斗撞到
    證人方美香的機車，我沒有很明顯看到碰撞的那一刻，但我
    確定他們有撞到，我有聽「砰」一聲的撞擊聲，當時只有那
    台小貨車經過，前面也只有他們兩台車，應該就是自用小貨
    車撞到，機車倒地後我有報警叫救護車，被告撞到後有再往
    北邊方向開，過一陣子貨車駕駛有回來，因為顏色、車型都
    一樣，所以我才說回來的駕駛就是剛才發生事故，我看到的
    那台3噸半的駕駛，被告也說她聽到「碰」一聲所以跑回來
    看等語（警卷第17頁至第19頁，偵卷第37頁至第39頁，本院
    卷第114頁至第118頁），衡諸證人鍾旭柏與被告或告訴人均
    素不相識，對於本案並無利害關係，僅係偶然目擊本案經過
    ，於偵查及本院審理亦均經告知具結義務及偽證處罰後願意
    具結作證，自係以刑事責任擔保該等證言之真實性，苟非事
    實確實如此，實無甘冒偽證重責而蓄意虛捏事實以構陷被告
    之動機及必要。而車禍前行進方向由南往北依序是證人方美
    香、證人鍾旭柏、被告，有警員職務報告1份、監視器畫面
    截圖5張、臺灣雲林地方檢察署檢察事務官勘驗報告1份（偵
    卷第25頁至第31頁、第57頁至第65頁）在卷可佐，被告駕駛
    的自用小貨車超過證人方美香騎乘之機車時，證人鍾旭柏聽
    到「砰」的撞擊聲，雖沒有那麼明確的看到只有一瞬間的碰
    撞，但當時證人鍾旭柏車輛前面只有被告及證人方美香2人
    車輛，沒有其他車輛，證人鍾旭柏證稱是被告自用小貨車與
    證人方美香機車發生車禍，並無不合理之處。
  ⒊再觀諸本案之道路交通事故現場圖及交通事故照片，可知證
    人方美香機車之刮地痕起點距離路面邊線為1點2米，留有一
    長逾16.6公尺之斷續刮地痕至機車倒地處，苟並非遭外力所
    撞擊，衡情證人方美香之機車倒地後，應不會再滑行至16.6
    公尺之距離外，足見該機車在倒地之前，確有因外力作用，
    使得機車倒地並向右前方滑行。證人方美香之機車遭外力撞
    擊，又是在被告駕駛的自用小貨車超車的一瞬間摔倒在地，
    堪認證人方美香之機車係與被告之自用小貨車發生擦撞後，
    因該擦撞所產生之力量而倒地並向右前方滑行至明，被告超
    車時有撞擊證人方美香所騎機車一節可以認定。
　⒋被告固辯稱證人方美香機車是遭黃色的車輛撞擊，其係聽到
    砰一聲，從後照鏡看到有人摔倒，才想到回來關心云云，然
    當時證人鍾旭柏車輛前面只有被告及證人方美香2人車輛，
    沒有其他車輛，業經證人鍾旭柏證述如前，且查事故前後證
    人方美香、證人鍾旭柏、被告3車後方均未發現有黃色車行
    經該地一節，已如前述，被告所辯與監視器資料不相符，不
    足採信，堪認被告返回現場係為知悉其與證人方美香發生擦
    撞之故。
　⒌又辯護人辯護稱肇事前機車有無偏行不明，無法排除告訴人
    有自行偏行去擦撞被告車子的狀況云云，惟參以證人方美香
    證稱：我被撞擊之前一直都是直直騎，沒有偏向哪邊騎等語
    （本院卷第107、108頁），證人鍾旭柏也證稱：沒有印象看
    到證人方美香騎車有不穩的狀況，例如晃來晃去或其他不正
    常的狀況等語（本院卷第115頁），證人方美香、鍾旭柏證
    述情節大抵相符，參酌證人方美香事發前均處於直行狀態，
    無證據證明有任意左右偏移之情，亦不足為有利被告之認定
    。
  ㈢按汽車行駛時，駕駛人應注意車前狀況及兩車並行之間隔，
    並隨時採取必要之安全措施，道路交通安全規則第94條第3
    項定有明文。被告既領有駕駛執照（警卷第79頁），對前開
    規定自應知悉，而本案事故發生時天候晴、日間自然光線、
    柏油路面乾燥無缺陷、無障礙物、視距良好，並無不能注意
    之情形，證人方美香同向騎乘在右前方，竟仍違反上揭道路
    交通安全規定，未充分注意車前狀況，於超車時未保持安全
    間隔距離，致所駕駛之自用小貨車車斗右側擦撞證人方美香
    騎乘之普通重型機車左後方，被告顯然具有過失無訛。再證
    人方美香係因本件車禍而受傷，被告就車禍之發生具有過失
    ，是證人方美香之受傷與被告之過失行為間，確具有相當因
    果關係無誤。
二、綜上所述，是本案事證明確，被告所辯不足採信，其犯行可
    以認定，應依法論科。
參、論罪科刑
一、核被告所為，係犯刑法第284條前段之過失傷害罪。
二、本案車禍發生後，警方前往處理時被告在場，並當場承認為
    肇事人等情，有雲林縣警察局西螺分局交通分隊道路交通事
    故肇事人自首情形紀錄表可查，被告之行為屬對未發覺之罪
    自首而受裁判，合於自首之要件，本院審酌其情狀，依刑法
    第62條前段之規定減輕其刑。
三、爰審酌被告駕車時本應注意道路交通安全規則之相關規定，
    以維護行車安全，竟疏於注意，肇生本案車禍，致告訴人受
    有上開傷害，傷勢非輕，蒙受身體及精神上之痛苦，也增加
    不少醫療費用，被告迄今尚未與告訴人達成民事和解或賠償
    損害，復否認犯行，未見悔悟之意，雖然此為被告防禦權之
    行使，本院不得以此作為加重量刑之依據，但此與其他相類
    似、已坦承全部犯行之案件相較，自應納入量刑因素之一部
    予以通盤考量，被告駕駛自用小貨車的強制險已辦理出險（
    車主即被保險人：許其安，申請人：鐘秀娥，駕駛人：鐘秀
    娥，出險型態：與他方車碰撞，對方車受損，人員傷），告
    訴人尚未至保險公司申請強制險給付，有告訴人提供由富邦
    產物保險公司所發送之汽車強制險理賠簡訊截圖1張（偵卷第8
    1頁）、富邦產物保險股份有限公司台中分公司中區客戶服
    務一部111年3月24日中區客字第1110000017號函暨理算簽結
    作業、汽（機）車險理賠申請書各1份（本院卷第73頁至第7
    7頁）在卷可參，兼衡被告自陳為國小畢業之智識程度、現
    採香菇做工為業，日薪約新臺幣800元，已婚，兒子已成年
    之家庭狀況等一切情狀，量處如主文所示之刑，並諭知易科
    罰金之折算標準。
據上論斷，應依刑事訴訟法第299條第1項前段，刑法第284條前
段、第62條前段、第41條第1項前段，刑法施行法第1條之1第1項
，判決如主文。
本案經檢察官李松諺提起公訴，檢察官顏鸝靚到庭執行職務
中　　華　　民　　國　　111 　年　　5 　　月　　25　　日
                  刑事第五庭  審判長法  官  楊陵萍
　　　　　　　　　　　
　　　　　　　　　　　              法  官  陳雅琪
　　　　　　　　　　　
　　　　　　　　　　　              法  官  張恂嘉
以上正本證明與原本無異。
如不服本判決應於收受判決後 20 日內向本院提出上訴書狀，並
應敘述具體理由；其未敘述上訴理由者，應於上訴期間屆滿後
20 日內向本院補提理由書（均須按他造當事人之人數附繕本）
。「切勿逕送上級法院」。
　  　　　　　　　　        　　　  書記官　張宏清
中　　華　　民　　國　　111 　年　　5 　　月　　25　　日
附錄本判決論罪科刑法條：
中華民國刑法第284條
因過失傷害人者，處一年以下有期徒刑、拘役或十萬元以下罰金
；致重傷者，處三年以下有期徒刑、拘役或三十萬元以下罰金。